【裁判字號】    98,上訴,2993
【裁判日期】    980922
【裁判案由】    毒品危害防制條例
【裁判全文】
臺灣高等法院刑事判決                98年度上訴字第2993號
上  訴  人
即  被  告  甲○○
                    （現在臺灣台北看守所羈押中）
選任辯護人  羅美鈴律師
上列上訴人因毒品危害防制條例案件，不服臺灣桃園地方法院97
年度訴字第1248號，中華民國98年6月11日第一審判決（起訴案
號：臺灣桃園地方法院檢察署97年度偵緝字第1550號、第1551號
），提起上訴，本院判決如下：
    主  文
原判決關於販賣第二級毒品部分暨定應執行部分均撤銷。
甲○○販賣第二級毒品，處有期徒刑柒年肆月，未扣案販賣毒品
所得新臺幣壹仟元沒收，如全部或一部不能沒收時，以其財產抵
償之。又販賣第二級毒品，處有期徒刑柒年肆月，未扣案販賣毒
品所得新臺幣伍佰元沒收，如全部或一部不能沒收時，以其財產
抵償之。應執行有期徒刑捌年，未扣案販賣毒品所得共新臺幣壹
仟伍佰元沒收，如全部或一部不能沒收時，以其財產抵償之。
    事  實
一、甲○○明知甲基安非他命為毒品危害防制條例第2條第2項第
    2款所規定之第二級毒品，未經許可，不得販賣、轉讓或持
    有，竟意圖營利，基於販賣第二級毒品甲基安非他命之犯意
    ，於民國95年8月15日下午2時56分許，因乙○○以00-00000
    00號公司電話撥打甲○○所使用搭配門號0000000000號（該
    門號之申請人係南屏電信股份有限公司）之行動電話，向甲
    ○○表示要購買「一張」即新臺幣（下同）1,000元之甲基
    安非他命（起訴書誤載為安非他命），經甲○○應允後，乙
    ○○乃於翌日下班時間，依約前往桃園縣中壢市○○○街11
    號4樓甲○○居處，由甲○○以1,000元之價格，將甲基安非
    他命一包販賣予乙○○。復另行起意，於95年8月17日上午
    11時41分及43分許，因乙○○再以上述公司電話撥打甲○○
    上開行動電話，向甲○○表示要購買「一張」即1,000元之
    甲基安非他命，經甲○○應允後，乙○○依約於當日晚間某
    時前往甲○○前揭居處，由甲○○以1,000元之價格，將甲
    基安非他命一包販賣予乙○○，惟乙○○經徵得甲○○同意
    後，並未當場給付該1,000元價金，嗣某真實姓名不詳之成
    年女子於同年月17日晚上9時15分許，以甲○○上述行動電
    話撥打乙○○使用之0000000000號行動電話，向乙○○催討
    該1,000元價金，然乙○○僅先支付其中500元，餘款500元
    迄未支付。嗣因乙○○涉嫌施用毒品為警逮捕，供出曾向甲
    ○○購買毒品，始查悉上情。
二、案經臺灣桃園地方法院檢察署檢察官自動檢舉偵查起訴。
    理  由
壹、證據能力有無之判斷：
一、證人乙○○於警詢之證述：
    按刑事訴訟法第159條第1項規定：「被告以外之人於審判外
    之言詞或書面陳述，除法律有規定者外，不得作為證據」；
    其立法本旨係以證人於審判外之言詞或書面陳述，屬於傳聞
    證據，此項證據，當事人無從直接對於原供述者加以詰問，
    以擔保其真實性，法院亦無從直接接觸證人而審酌其證言之
    憑信性，違背直接審理及言詞審理之原則，除具有必要性及
    信用性情況之除外者外，原則上不認其有容許性，自不具證
    據能力；至所謂具有必要性及信用性情況者，例如刑事訴訟
    法第159條之1至第159條之5情形，仍例外認其有證據能力，
    然此乃係指法院未於審判期日傳喚相關證人到庭，案件僅能
    依靠該等證人於審判外之陳述以為判斷之情形，始需就該等
    審判外供述證據嚴格依照刑事訴訟法第159條之1至第159條
    之5所定要件一一檢視各該證人之供述，作為證據之資格。
    倘法院已經依據當事人聲請傳喚證人到庭接受檢辯雙方之交
    互詰問，則法院既已透過直接、言詞審理方式檢驗過該證人
    之前之證詞，當事人之反對詰問權亦已受到保障得以完全行
    使之情況下，該等審判外證據除有其他法定事由（例如：非
    基於國家公權力正當行使所取得或私人非法取得等，而有害
    公共利益，即以一般證據排除法則為判斷），應認該審判外
    供述已得透過審判程式之詰問檢驗，而取得作為證據之資格
    ，亦即其審判外供述與審判中供述相符部分，顯然已經構成
    具備可信之特別情狀，當然有證據資格（實務上之作用常為
    引用該等陳述與審判中陳述相符，強化該證人供述之可信度
    ），其不符部分，作為檢視審判中所為供述可信與否之彈劾
    證據，當無不許之理，甚者，其不符部分倘係於司法警察、
    檢察事務官調查中之供述，作為認定被告犯罪與否或不構成
    犯罪與否之證據，亦僅需依照刑事訴訟法第159條之2規定，
    斟酌其審判外供述作成外部環境、製作過程、內容、功能等
    情況認為之前供述較為可信，即可取得證據之資格，而作為
    認定事實之證據資格，最高法院94年臺上字第2507號、95年
    臺上字第2515號判決意旨均可資參照。經查：本件證人乙○
    ○已於原審審理時到庭，並接受交互詰問程序，直接言詞審
    理檢視其證詞，故其前於警詢之供述，當然已取得作為證據
    之資格，相符部分，即有證據能力；而有關其有無向被告購
    買甲基安非他命固有不符，惟經參酌通訊監察譯文之內容，
    且警詢時之供述相當明確，復與其於偵查中所述相符，況證
    人乙○○於警詢中所述屬實一節，亦據證人乙○○先後於96
    年3月28日、97年12月17日偵查中證述甚明（見毒偵字第545
    1號卷第82頁、偵緝字第1551號卷第68頁），經本院斟酌其
    供述作成環境、外部狀況，認為該警詢筆錄有特別可信，依
    前揭說明，是證人乙○○警詢筆錄自有證據能力。
二、證人乙○○於偵查中之證述：
    按被告以外之人於偵查中向檢察官所為陳述，除顯有不可信
    之情況者外，得為證據，同法第159條之1第2項定有明文。
    偵查中被告以外之人（包括證人、鑑定人、告訴人、被害人
    及共同被告等）於偵查中之證詞，性質上均屬傳聞證據。惟
    現階段刑事訴訟法規定檢察官代表國家偵查犯罪、實施公訴
    ，依法其有訊問被告、證人及鑑定人之權，證人、鑑定人且
    須具結，而實務運作時，檢察官偵查中向被告以外之人所取
    得之陳述，原則上均能遵守法律規定，不致違法取供，其可
    信度極高，職是，被告以外之人前於偵查中已具結而為證述
    ，除反對該項供述得具有證據能力之一方，已釋明「顯有不
    可信之情況」之理由外，不宜以該證人未能於審判中接受他
    造之反對詰問為由，即遽指該證人於偵查中之陳述不具證據
    能力。是證人乙○○於檢察官偵查時具結所為之證述，被告
    及辯護人未曾提及檢察官在偵查時，有任何不法取供之情形
    ，且客觀上並無顯不可信之情況，是前揭證人於偵查中之證
    言自具有證據能力。
三、本件認定事實所引用除上開一、二之證據外之本件卷內所有
    卷證資料（包含文書證據、物證等證據），並無證據證明係
    公務員違背法定程序所取得；而檢察官、被告對本院提示之
    卷證，亦均表示同意作為證據等語在卷（見本院卷第34頁）
    ，且卷內之文書證據，亦無刑事訴訟法第159條之4之顯有不
    可信之情況與不得作為證據之情形。綜上，依刑事訴訟法第
    159條至159條之5之規定，本件認定事實所引用除上開一、
    二之證據外之本件卷證所有證據（包含文書證據、物證等證
    據），均有證據能力。
貳、實體方面：
一、訊據上訴人即被告甲○○矢口否認有販賣第二級毒品甲基安
    非他命之犯行，辯稱：乙○○於95年8月15日打電話來是要
    伊幫忙調毒品甲基安非他命，95年8月17日那次電話聯絡則
    是要向伊分1,000元甲基安非他命，但沒錢，所以該次是用
    借的云云。經查：
  (一)被告有於前揭時地以電話聯絡交易方式販賣第二級毒品甲基
    安非他命予乙○○2次，迭據證人乙○○先後於警詢及偵查
    中證稱：伊於95年8月15日、同年月17日均有以電話與被告
    聯絡後，再過去被告租住的中壢市○○○街11號4樓購買甲
    基安非他命各1次，每次都是購買1,000元，但第2次只付了
    500元，95年8月15日下午2時56分、同年月17日上午11時41
    分、11時43分之監聽譯文是伊向被告購買毒品之紀錄等語綦
    詳（見毒偵字第5451號卷第50頁、第54頁至第55頁、第82頁
    、偵緝字第1551號卷第68頁至第69頁）。而被告所使用之00
    00000000號行動電話於95年8月15日下午2時56分37秒（譯文
    誤載為11時41分47秒）、同年月17日上午11時41分47秒、同
    年月17日上午11時43分36秒有如下之通聯（B：00-0000000
    號，即證人乙○○；A：0000000000號，即被告）：
    1.95年8月15日下午2時56分37秒許：
      Ｂ：「喂！老板」
      Ａ：「嗯」
      Ｂ：「我大凱」
      Ａ：「嗯」
      Ｂ：「這是公司電話啦！不要敏感啦」
      Ａ：「嗯」
      Ｂ：「ㄟ你那邊方便嗎」
      Ａ：「幹嘛」
      Ｂ：「我想跟你先拿個一張」
      Ａ：「好，你來再…」
    2.95年8月17日上午11時41分47秒：
      Ａ：「喂」
      Ｂ：「老板，我大凱」
      Ｂ：「沒有，老板你方便嗎」
      Ａ：「幹嘛」
      Ｂ：「呵，呵，呵，要拿東西啦」
      Ａ：「好啊」
      Ｂ：「好，OK」
      Ａ：「好」
    3.95年8月17日上午11時43分36秒：
      Ｂ：「老板，歹勢，再給你打擾一下」
      Ａ：「嗯」
      Ｂ：「可以跟你拆一張嗎？我晚上拿錢給你」
      Ａ：「嗯，好，好」
      Ｂ：「不好意思」
      Ａ：「好」
      Ｂ：「我現在過去可以嗎」
      Ａ：「好」
      Ｂ：「好，現在過去啊，謝謝」
    且同年月17日晚上9時15分45秒許，另有真實姓名不詳之成
    年女子以被告上開行動電話與乙○○聯絡，並詢問乙○○晚
    上是否方便還錢等語，有通聯紀錄、前揭通訊監察錄音帶暨
    該錄音帶之譯文附卷可稽（見偵緝字第1551號卷第32頁至第
    35頁及後附存放袋）。再參以被告於本院時所述：95年8月
    15日那次是乙○○要伊幫忙拿1,000元安非他命，而95年8月
    17日那次是乙○○打電話要向伊「拆一張」，也就是要分1,
    000元安非他命施用，但因為乙○○沒有錢，所以就用借的
    等語（見本院卷第33頁反面、第50頁反面、第51頁），顯見
    被告亦不否認與乙○○間有前揭關於乙○○向其取用第二級
    毒品甲基安非他命之電話通聯。而請人幫忙調貨與向人買安
    非他命是不同意思一節，亦據證人乙○○於原審審理時證述
    在卷（見原審卷第65頁），是證人乙○○前後於警詢及偵查
    中所述一貫，且詳細描述其前揭先後2次向被告購買第二級
    毒品甲基安非他命過程，應非隨意陳述，復與前揭通訊監察
    內容相符，並無任何提及調貨情事，足徵證人乙○○確有前
    揭以電話聯絡被告，而由被告販賣第二級毒品甲基安非他命
    予乙○○二次，並因此共向乙○○收得1,500元無訛。證人
    乙○○於原審審理時翻異前詞，改稱伊95年8月15日是請被
    告幫忙詢問上游有無甲基安非他命，被告向藥頭調，隔天有
    拿到，至於95年8月17日是伊要向被告拿1,000元甲基安非他
    命，但錢要先欠著，該次被告沒有甲基安非他命，要先詢問
    上游，伊是請被告調貨云云，顯不足採。又被告雖於本院審
    理時聲請傳喚證人乙○○以證明伊未販賣毒品，惟證人乙○
    ○已就此部分犯罪事實於原審審理時到庭經交互詰問在卷，
    本院認已無再予傳喚之必要，附此敘明。
  (二)又被告對伊於前揭時地先後2次與乙○○電話聯絡拿取第二
    級毒品甲基安非他命之原因，先於原審審理時辯稱第一次是
    伊有2,000元之第二級毒品甲基安非他命，讓乙○○分一半
    ，第二次伊與乙○○是合資購買云云（見原審卷第52頁至第
    54頁），惟此核與證人乙○○於警詢及偵查中證稱：被告係
    販賣第二級毒品甲基安非他命予伊等語不符，且與證人乙○
    ○於原審審理時證稱伊是向被告調貨云云，亦有所出入，是
    被告此部分所辯，已非無疑。況被告於原審審理時供稱：第
    二次伊與乙○○講好要各出2,000元買安非他命一起施用，
    4,000元可以買1公克，但乙○○身上只有1,000元，所以欠
    藥頭1,000元云云；嗣改稱：因藥頭不願意，乙○○又拿出
    1,000元云云；接著又改稱：欠藥頭部分是我自己亂講的云
    云（見原審卷第54頁至第57頁），顯見被告對其究係如何與
    乙○○合資購買第二級毒品甲基安非他命，所述亦反覆不一
    ；再參以被告於原審審理時所述前揭2次係與乙○○合資購
    買第二級毒品甲基安非他命是不對的一節，亦據被告於本院
    時坦認甚明（見本院卷第33頁反面），是被告於原審審理時
    辯稱伊與乙○○係合資購買第二級毒品甲基安非他命云云，
    自無可採。而被告對伊於前揭時地先後2次與乙○○電話聯
    絡拿取第二級毒品甲基安非他命之原因，固又於本院審理時
    改稱：乙○○係向伊調貨云云，然乙○○與被告前揭2次電
    話聯絡係為購買第二級毒品甲基安非他命，被告亦因此販賣
    第二級毒品甲基安非他命予乙○○2次，已如前述，且被告
    先於偵查中否認認識乙○○（見偵緝字第1551號卷第3頁、
    第31頁、第45頁至第46頁），再於原審審理時辯稱伊係與乙
    ○○合資購買第二級毒品甲基安非他命，均未提及係幫乙○
    ○調貨，更遑論被告於原審時供稱乙○○拿到毒品後，有在
    伊住處一起施用，及藥頭有來伊住處云云（見原審卷第52頁
    、第55頁），亦均與證人乙○○於原審審理時證稱伊拿到毒
    品後即離開，及沒見過藥頭等情節不符（見原審卷第63頁至
    第64頁）。是被告前揭於本院時所辯，顯係圖卸刑責而附合
    證人乙○○於原審審理時之證詞，要無可採。至被告雖另辯
    稱：依前開通訊監察譯文節本可知，被告所使用之門號0000
    000000號電話，於95年8月15日下午2時23分38秒，有某不詳
    姓名年籍之人與被告聯絡，表示要拿毒品給被告，足見販賣
    第二級毒品甲基安非他命者另有其人云云。惟依該通訊監察
    譯文節本所示（見毒偵字第5451號卷第62頁），縱有人販賣
    第二級毒品甲基安非他命予被告，亦僅足證被告取得第二級
    毒品甲基安非他命之來源，亦即被告有向他人購入第二級毒
    品甲基安非他命情事，尚難遽認販賣第二級毒品甲基安非他
    命予乙○○者，即係該第三人，而非被告購入後再轉售予乙
    ○○，是被告此部分所辯，仍屬無據。
  (三)本案雖因被告矢口否認販賣犯行，致無從得知被告購入第二
    級毒品甲基安非他命之確實價格，進而與其販出之價格相較
    以查知被告獲利為何。然販賣第二級毒品，可處無期徒刑及
    七年以上有期徒刑，得併科新台幣七百萬元以下罰金，修正
    前毒品危害防制條例第4條第2項定有明文，是販賣毒品係屬
    嚴重違法行為，苟遭逮獲，後果嚴重，毒販出售毒品時無不
    小心翼翼，不敢公然為之，且甲基安非他命並無公定之價格
    ，並可任意分裝或增減其份量，而每次買賣之價量，亦隨時
    依雙方關係之深淺、當時之資力、需求程度及對行情之認知
    等因素而異其標準，非可一概而論，因之販賣之獲利，除經
    坦承犯行，或帳冊價量均臻明確外，委難察得實情，而販賣
    之人從價差或量差中牟利方式雖異，惟其圖利之非法販賣行
    為則均相同，是縱未確切查得販賣賺取之實際差價，但除別
    有事證，足認係按同一價格轉讓，確未牟利之情形外，尚難
    執此認非法販賣之事證有所不足，致知過坦承者難辭重典，
    飾詞否認者反得逞僥倖，而失情理之平；且甲基安非他命價
    格昂貴，取得不易，苟無利可圖，應無甘冒被查緝法辦之危
    險而平白為無償轉讓毒品之可能，是其販入之價格必較售出
    之價格低廉，而有從中賺取買賣差價牟利之意圖及事實，應
    屬符合論理法則且不違背社會通常經驗之合理判斷。故被告
    販賣第二級毒品甲基安非他命之行為，主觀上確有營利之意
    圖，應堪認定。
  (四)綜上所述，被告所辯顯係犯後圖卸刑責之詞，均無足取。本
    件事證明確，被告犯行，洵堪認定。
二、按甲基安非他命係毒品危害防制條例第2條第2項第2款所定
    之第二級毒品，不得非法持有、施用、販賣。又被告行為後
    ，毒品危害防制條例第4條於98年5月20日修正公布，針對當
    次公布之修正條文，未另訂施行日期，至原毒品危害條例條
    例第36條所規定：「本條例自公布後六個月施行」，核其所
    稱「本條例」係指係92年7月9日修正公布之該條例，並非指
    98年5月20日公布之部分修正條文。是98年5月20日公布之毒
    品危害防制條例修正條文之生效日期，應依中央法規標準法
    第13條對於法規生效施行日之規範，自公布日起至第3日即
    98年5月22日發生效力。據此，本件應依刑法第2條第1項「
    按行為後法律有變更者，適用行為時之法律，但行為後之法
    律有利於行為人者，適用最有利於行為人之法律」之規定，
    依「從舊從輕」原則而為比較，爰說明如下：查被告行為時
    之毒品危害防制條例第4條第2項規定：「製造、運輸、販賣
    第二級毒品者，處無期徒刑或7年以上有期徒刑，得併科新
    臺幣7百萬元以下罰金」，修正後則規定：「製造、運輸、
    販賣第二級毒品者，處無期徒刑或7年以上有期徒刑，得併
    科新臺幣1千萬元以下罰金」。是上開條文修正後已將得併
    科之罰金提高，自應以被告行為時之規定對被告較為有利。
    而法律之適用，應一體適用不宜割裂而分別為新舊法之適用
    ，而按新舊法適用孰者對被告較為有利，應先審查應否諭知
    無罪，次審查應否諭知免訴不受理，再次則審查有無法定必
    應免刑之情形；如無前開情形，則比較新舊法之罪刑孰為最
    有利，有最高法院24年度民刑庭總會決議(二)可參。是以本件
    應就第4條之刑度為比較，既應適用行為時之法律，則本件
    被告之犯行，自應全部適用98年5月20日修正公布前之毒品
    危害防制條例。核被告先後2次所為，均係犯修正前毒品危
    害防制條例第4條第2項之販賣第二級毒品罪。被告各該持有
    第二級毒品甲基安非他命之低度行為，均已為販賣之高度行
    為所吸收，不另論罪。被告前開2次販賣第二級毒品罪，犯
    意各別、行為互殊，應予分論併罰。
三、原審就被告予以論罪科刑，固非無見，惟查：原審未及比較
    98年5月22日生效施行之毒品危害防制條例之修正前後規定
    ，尚有未洽。被告提起上訴否認犯罪，固無理由，然原判決
    既有可議，自應由本院予以撤銷改判。爰審酌被告正值青年
    ，身體健全，竟不思循正當途徑獲致財物，明知第二級毒品
    戕害人體身心健康甚鉅，卻為圖非法獲利，而販賣第二級毒
    品2次，助長毒品泛濫，戕害他人身心健康，危害社會治安
    非輕，惟念其所販賣毒品數量甚微，所得不多等一切情狀，
    量處如主文第二項所示之刑，並定其應執行之刑。又被告因
    二次販賣第二級毒品所得之財物各1,000元、500元，雖未扣
    案，然此係被告販賣第二級毒品所得之財物，應依毒品危害
    防制條例第19條第1項之規定，併予宣告連帶沒收之，如全
    部或一部不能沒收時，應以其財產抵償之。至被告雖利用未
    扣案之門號0000000000號SIM卡一張及所搭配使用之行動電
    話一支作為販賣第二級毒品甲基安非他命予乙○○之聯絡工
    具，然該門號SIM卡登記申請人係南屏電信股份有限公司（
    見偵緝字第1551號卷第40頁），亦無證據足以證明上開門號
    所搭配使用之行動電話一支為被告所有，是門號0000000000
    號SIM卡一張及所搭配之行動電話一支，爰不併予宣告沒收
    ，併此敘明。
據上論斷，應依刑事訴訟法第369條第1項前段、第364條、第299
條第1項前段，修正前毒品危害防制條例第4條第2項、第19條第1
項，刑法第2條第1項前段、第11條前段、第51條第5款，判決如
主文。
本案經檢察官陳國鳴到庭執行職務。
中    華    民    國    98    年     9    月    22    日
                  刑事第二十二庭審判長法  官  郭雅美
                                      法  官  洪于智
                                      法  官  李麗珠
以上正本證明與原本無異。
如不服本判決，應於收受送達後10日內向本院提出上訴書狀，其
未敘述上訴之理由者並得於提起上訴後10日內向本院補提理由書
（均須按他造當事人之人數附繕本）「切勿逕送上級法院」。
                                      書記官  陳禹任
中    華    民    國    98    年     9    月    23    日
附錄：本案論罪科刑法條全文
修正前毒品危害防制條例第4條第2項
製造、運輸、販賣第二級毒品者，處無期徒刑或7年以上有期徒
刑，得併科新臺幣7百萬元以下罰金。


司法院資訊處製作；財團法人民間司法改革基金會備份。
